臺灣高等法院臺中分院交通事件裁定　　 96年度交抗字第532號
抗　告　人
即受處分人　甲○○
上列抗告人因聲明異議案件，不服臺灣彰化地方法院96年度交聲
字第279號中華民國96年5月31日第一審裁定，提起抗告，本院裁
定如下：
    主    文
原裁定撤銷，發回臺灣彰化地方法院。
    理    由
一、原審裁定意旨略以：原處分機關以抗告人即受處分人甲○○
    於96年2月10日5時38分許，駕駛車牌8185－NE號自用小客車
    ，在台中市○○路與太平路，因駕駛執照吊扣期間駕車之違
    規行為，當場為警取締並開單舉發，爰依道路交通管理處罰
    條例第21條第1項第5款之規定，科處罰鍰新臺幣9000元，並
    吊銷駕駛執照，一年內禁考。受處分人則以：伊並未駕駛過
    上開車輛，也不認識車主，本件應係遭人冒用姓名，為此聲
    明異議等語。惟經證人即臺中市警察局第二分局育才派出所
    警員廖本聖到庭結證：我當日開單舉發的對象，就是法庭上
    的異議人沒有錯。當日他在太平路及雙十路口，他闖紅燈，
    我們駕駛警車將他攔下，我們請他出示駕照行照，他說他的
    駕照放在家中，所以他出示身分證，我們用隨身電腦查證他
    的身分證，身分確認之後才開單告發等語。按證人廖本聖乃
    為原處分機關所認定受處分人有前開違規行為之證人，其並
    在本院以言詞證述受處分人有前開違規事實，且依卷存證據
    資料並無任何積極證據足以證明證人上開證述係屬虛偽，亦
    無足以令人顯信證人證述為不可採之品性證據或前科證據存
    在，本院自不得僅以證人為本件開單告發受處分人之員警，
    而全盤抹煞其在訴訟上所具有之證人資格及其證言之證明力
    ，況證人廖本聖與受處分人間並不認識，彼此應無怨恨仇隙
    ，當不致甘冒瀆職或偽證罪責，而故意誣攀受處分人有違規
    之事實。況參酌受處分人當庭書寫10次姓名之筆跡，與舉發
    違反道路交通管理事件通知單（中市警交字第GD0000000號)
    被通知人欄上「甲○○」之簽名，以肉眼仔細辨識該簽名之
    字體結構、筆法走勢、特殊轉折，發現其運筆及書寫之特性
    顯為雷同，顯係由同一人所為，堪認舉發違反道路交通管理
    事件通知單被通知人欄上「甲○○」之簽名應係受處分人所
    親為無訛。是受處分人確於上揭時、地，有駕駛執照吊扣期
    間駕車之違規行為，原處分機關據以裁處，並無不當，受處
    分人之異議為無理由，應予駁回。
二、抗告意旨略以：受處分人甲○○於95年 5月初遺失身分證及
    駕駛執照，於95年5月22日申請補發身分證，同年5月23日申
    請補發駕駛執照，未曾駕駛過車牌8185－NE號自用小客車，
    且不認識舉發單記載之車主蔡月娥，原審未傳訊車主蔡月娥
    查明有無將車輛交付抗告人使用之事實，遽憑員警於事發 3
    個月後可能指證錯誤之證言，即謂抗告人確為駕駛人，顯有
    不當。又舉發違反道路交通管理事件通知單並非抗告人簽名
    ，原審未送鑑定，僅憑肉眼將兩相迴異之簽名，認係雷同，
    亦屬率斷，爰請求撤銷原裁定，發回原審重新調查，以明事
    實真相等語。
三、經查：
  (一)受處分人曾於95年 5月22日補發身分證，有戶籍謄本在卷
      可憑，則其遺失之身分證即有遭人冒用之可能。又行為人
      若有意冒用他人之名義應訊，其先決條件即係熟背遭冒用
      者之年籍資料，實務上常見冒名應訊者，均能熟背他人之
      年籍資料，而未被發覺（嗣大部分均因檢察官或法院傳訊
      遭冒用者，而東窗事發），則員警縱曾以隨身電腦查證「
      甲○○」之身分，亦未排除遭冒名之可能。再者，證人廖
      本聖為員警，經常從事交通違規取締勤務，自96年 2月10
      日案發起，距其於96年5月11日在原審作證時，已有3月，
      對當日駕駛車牌8185－NE號自用小客車者之容貌是否仍有
      清晰之記憶，亦非無疑。查受處分人並非社會或地區之知
      名人士、特徵顯著、與證人廖本聖間亦非熟識親友或曾長
      期近距接觸，並無絕對不會誤認之情事，不符「單一指認
      」之條件，為防止錯認，自應依指認程序之基本原則，進
      行「成列指認」，惟原審令證人指認本件交通違規者，似
      僅係單一指認，自存有誤認之可能性，尚不得執證人與受
      處分人間無怨恨仇隙，當不致甘冒瀆職或偽證罪責，而故
      意誣攀受處分人，即謂其指認必定無誤。
  (二)依舉發違反道路交通管理事件通知單所載，車牌8185－NE
      號違規車輛之車主為蔡月娥，受處分人辯稱其不認識車主
      ，未曾駕駛過該車，則該車輛於被取締時究係何人使用，
      即有辨明之必要，原審未查明車主蔡月娥究竟有無將車輛
      交付受處分人使用，即謂受處分人所辯不足採信，自有查
      證未盡之瑕疵。
　(三)法院核對筆跡，固為證據調查方法之一種，但除非筆跡有
      顯著跡象，凡具字學常識之人，足以肉眼辨別其真偽異同
      者外，仍須藉重科學儀器及專門知識，就其內容付與鑑定
      ，始足以資判斷（最高法院31年上字第2200號判例參照）
      。原審以肉眼比對受處分人當庭書寫之簽名與舉發違反道
      路交通管理事件通知單上「甲○○」之簽名，並未詳細說
      明何部分之字體結構、筆法走勢、特殊轉折等，存有如何
      顯著之一致性，即謂其運筆及書寫之特性雷同，理由顯有
      未備，況如該等筆跡之跡象並非顯著，自宜付與鑑定，以
      求慎重並昭折服。
  (四)綜上所述，原審疏未詳察，遽予駁回受處分人之聲明異議
      ，難稱妥適，受處分人抗告意旨指摘原裁定不當，為有理
      由，自應由本院將原裁定撤銷，發回原審法院另為適當之
      處理。
四、據上論斷，應依道路交通案件處理辦法第26條，刑事訴訟法
    第413條，裁定如主文。
中　　華　　民　　國　　96　　年　　10　　月　　24　　日
            交通法庭      審判長法　官  李  文  雄
                                法　官  林  靜  芬
                                法　官  張  恩  賜
上列正本證明與原本無異。
不得再抗告。
                                書記官　陳　如　慧
中　　華　　民　　國　　96　　年　　10　　月　　25　　日
